臺灣彰化地方法院刑事判決　　　　　　　93年度訴字第1659號
公　訴　人　臺灣彰化地方法院檢察署檢察官
被　　　告　乙○○
選任辯護人　劉淑華律師
上列被告因偽造有價證券等案件，經檢察官提起公訴（93年度偵
字第4357號），本院判決如下：
    主  文
乙○○意圖供行使之用，而偽造有價證券，處有期徒刑壹年捌月
。緩刑肆年。發票日民國九十年六月五日、金額分別為新臺幣三
百六十萬元、一千萬元及一千六百九十萬元之本票各壹紙上偽造
「丙○○」為發票人部分之本票、乙○○在上開借款金額所屬亞
太商業銀行放款借據所偽造之「丙○○」署押共玖枚（每份放款
借據上各偽造署押枚）及在上開本票填載授權書上偽造之「丙○○」署押共枚，均沒收。
    事  實
一、緣乙○○與復華商業銀行股份有限公司（原名亞太商業銀行
    ，下稱復華銀行）自民國81年起即有貸款往來，債信一向良
    好，嗣於90年間因原貸款到期須辦理借新還舊，乙○○為符
    合復華銀行之授信規定，明知其子丙○○無意擔任其貸款之
    連帶保證人，亦無意與其共同擔任本票發票人，且於94年4
    月24日所出具之授權書，僅授權其得代理丙○○就坐落彰化
    縣員林鎮○○段532 之1 地號之土地及其上建築物，辦理向
    銀行貸款之抵押設定事宜，竟基於偽造有價證券、偽造私文
    書復持以行使之犯意，並意圖為自己不法之所有，逾越上開
    授權範圍，於90年6 月5 日，在其位於彰化縣員林鎮○○路
    ○ 段832 號住處，利用其自81年以來（起訴書誤載為83年）
    向復華銀行貸款時，均以丙○○為貸款之連帶保證人及擔保
    物提供人之往例，出示丙○○所提供之上開授權書，致復華
    銀行負責貸款締約業務之行員甲○○誤信丙○○仍將繼續擔
    任乙○○向復華銀行所貸三筆借款（分別為新臺幣【下同】
    3,600,000 元、10,000,000元、16,900, 000 元）之連帶保
    證人及各該貸款金額之本票之共同發票人，而在復華銀行與
    乙○○所書立之放款借據上，約定以丙○○為連帶保證人兼
    擔保物提供人，併同乙○○另行提出之擔保物及丁○○○亦
    擔任連帶保證人之擔保條件，同意借款30,500,000元予乙○○，而乙○○除未經丙○○同意即將丙○○出國前交付其保
    管之印章交予甲○○在上開三份放款借據第11條條文下方、
    個別商議條款後及放款借據最後簽章處之連帶保證人兼擔保
    物提供人簽名欄內、票載發票日均為90年6 月5 日、金額分
    別為3,600,000 元、10,000,000元、16, 900,000 元之本票
    發票人欄內及各該本票填載授權書上蓋用「丙○○」之印章
    共12枚外，更隨後接續在前開文件及本票上「丙○○」印文
    旁偽簽「丙○○」署押共12枚，佯示確實明瞭連帶保證人義
    務且承諾擔任上開三件借款之連帶保證人及本票發票人，無
    權而偽造丙○○與復華銀行之連帶保證契約文書、本票及本
    票填載授權書各三份，並將前開放款借據、本票及本票填載
    授權書交予甲○○以行使，致復華銀行負責授信審查之人員
    陷於錯誤，誤以為丙○○已擔任前開三件借款之連帶保證人
    及本票之共同發票人，借款條件已符合復華銀行之授信規定
    ，而撥款30,050,000元予乙○○以償還其先前之借款，並生
    損害於丙○○。嗣因乙○○因自借款後即未依約繳息，經復
    華銀行提起民事訴訟請求丙○○負連帶清償責任時，乙○○
    自承未經丙○○授權而在連帶保證契約及本票上簽立「丙○○」署名後，復華銀行始知受騙。
二、案經復華銀行訴請臺灣臺中地方法院檢察署檢察官呈請臺灣
    高等法院臺中分院檢察署檢察長令轉臺灣彰化地方法院檢察
    署檢察官偵查起訴。
    理  由
一、前揭事實，業據被告乙○○於本院審理中坦承不諱，核與證
    人即承辦本件借款之復華銀行職員甲○○於警、偵訊時證述
    之情節大致相符；而被告之子丙○○自90年4 月1 日起即至
    日本攻讀博士學位，於90年6 月5 日簽訂本件放款借據、本
    票及本票填載授權書等文件時並未在國內，且其僅同意提供
    前開土地及房屋供作被告借款之擔保，及授權被告得代理其
    辦理抵押設定之相關事宜，並未同意擔任被告向復華銀行辦
    理本件借款之連帶保證人及本票共同發票人乙節，亦有經台
    北駐日經濟文化代表處認證之授權書、證人丙○○之在學證
    明書、東京大學學生證及其所出具之函文各1 紙附卷可稽；
    此外，並有被告與復華銀行授信往來簡略明細表、金額分別
    為3,600,000 元、10,000,000元、16,900,000元之放款借據
    、本票及本票填載授權書各1 紙、本院91年度訴字第7 號、
    臺灣高等法院臺中分院91年度上訴字第185 號、93年度上更
    (一)字第44號、最高法院93年度台上字第1490號判決及各該民
    事卷影本、復華銀行90年度專案授信申請兼審核徵信資料各
    1 份在卷可憑，足徵被告自白與事實相符，堪予採信，本案
    事證明確，被告犯行應堪認定。
二、按行使偽造有價證券以使人交付財物，如果所交付者，即該
    證券本身之價值，則其詐欺取財，仍屬行使偽造有價證券之
    行為，固不另成立詐欺罪，惟如以偽造之有價證券供作擔保
    或作為新債清償而借款，則其借款之行為，為行使有價證券
    以外之另一行為，其間有方法結果關係，應論以詐欺罪之牽
    連犯（最高法院62年2 月20日62年度第一次刑庭庭長會議決
    定及最高法院82年度台上字第4430號判決意旨參照）。次按
    同時偽造同一被害人之多件同類文書或同一被害人之多張支
    票時，其被害法益仍僅一個，不能以其偽造之文書件數或支
    票張數，計算其法益。此與同時偽造不同被害人之文書或支
    票時，因有侵害數個人法益，係一行為觸犯數罪名者迴異（
    最高法院73年台上字第3629號判例意旨參照）。查被告乙○○於本院審理中自承係為借款而簽發上開本票供作擔保，且
    放款借據、本票及本票填載授權書均是同時簽署等語，是核
    被告所為，係犯刑法第201 條第1 項之偽造有價證券罪、第
    216 條、第210 條之行使偽造私文書罪及第339 條第1 項之
    詐欺取財罪。又被告於前開本票、本票填載授權書及放款借
    據上盜蓋「丙○○」印章及偽造「丙○○」署押之行為，均
    係偽造有價證券及偽造私文書之階段行為；而其偽造私文書
    後復持以行使，其偽造私文書之低度行為，為行使之高度行
    為所吸收；又被告偽造有價證券後而復持以行使，其行使有
    價證券之低度行為，亦為偽造之高度行為所吸收，均不另論
    罪。又其所犯上開三罪間，有方法結果之牽連關係，為牽連
    犯，依刑法第55條之規定，應從一重之偽造有價證券罪處斷
    。公訴意旨雖未敘及被告所涉盜用丙○○印章及上開在放款
    借據個別商議條款後之連帶保證人兼擔保物提供人簽名欄內
    及本票填載授權書上偽造丙○○署押而偽造私文書之犯行，
    然此部分犯行與前開論罪科刑部分既分別有接續犯之實質上
    一罪關係及牽連犯之裁判上一罪之關係，應為起訴效力所及
    之，本院自得併予審理。又被告與告訴人復華銀行自81 年
    起即有授信往來，信用狀況一向正常，本次係因原貸款到期
    需辦理借新還舊，始因被告在以其子丙○○之前開不動產作
    為抵押擔保時，為符合告訴人之授信規定，一時失慮而同時
    將丙○○簽署為連帶保證人及本票發票人，以致觸犯本件最
    輕本刑為有期徒刑三年以上之罪，而其於案發後亦一再表示
    願意負起清償之責，其提供作為擔保之不動產亦經告訴人聲
    請法院拍賣完畢，經審酌其上開情節足認尚堪憫恕，倘依法
    判處被告刑法第201 條第1 項所規定之最低度刑罰猶嫌過重
    ，爰依刑法第59條之規定減輕其刑。爰審酌被告冒用他人名
    義簽發本票，並簽署為借款之連帶保證人，嚴重影響真正名
    義人權益、金融交易秩序及安全，惟念其並無前科，素行良
    好，且於犯後尚能坦承犯行，及其品行、犯罪動機、目的、
    手段、生活狀況、智識程度、犯罪所得之利益、犯罪所生之
    損害等一切情狀，量處如主文所示之刑。查被告前未曾受有
    期徒刑以上刑之宣告，有臺灣高等法院被告前案紀錄表附卷
    可稽，其因一時失慮，致犯本罪，且犯後坦承犯行，深知悔
    悟，年紀亦已達65歲，本院認其經此次起訴、審理及科刑教
    訓後，當益知警惕，應無再犯之虞，因認其所受宣告之刑，
    以暫不執行為適當，爰併予宣告緩刑4 年，以勵來茲，而啟
    自新。
三、又上開本票3 紙上以「丙○○」為發票人之部分，不論屬於
    犯人與否，應依刑法第205 條之規定宣告沒收之；又上開放
    款借據及本票填載授權書各3 份，因業已交付復華銀行，已
    非被告所有之物，惟放款借據上個別商議條款後及放款借據
    最後簽章處之連帶保證人兼擔保物提供人簽名欄下有關連帶
    保證人部分及第11條條文下偽造「丙○○」之署押共計9 枚
    ，及本票填載授權書上偽造之「丙○○」署押共計3 枚，均
    應依刑法第219 條之規定沒收之。
四、至公訴人另以：被告違反丙○○之授權，以丙○○名義簽發
    本票及簽署為連帶保證人，因認被告另涉犯刑法第342 條第
    1 項之背信罪等語。惟按背信罪，係指為他人處理事務，意
    圖為自己或第三人不法之利益，或損害本人之利益，而為違
    背其任務之行為，致生損害於本人之財產或其他利益者，刑
    法第342 條第1 項定有明文。故背信罪，須以為他人處理事
    務為前提，所謂為他人云者，係指受他人委任，而為其處理
    事務而言（最高法院49年台上字第1530號判利意旨參照）；
    且所謂違背其任務之行為，須被告所為之行為在他人所委任
    處理事務之範圍內，倘被告所為之行為雖損及委任人之權利
    ，但委任人本未就該事務委任被告處理，則被告之行為縱逾
    越授權，亦與背信罪無涉，此參諸最高法院28年上字第178
    號判例意旨：「被告充當某銀行行員，有保管匯票用紙，登
    載匯款帳目之職，雖不能謂非處理他人事務，但關於匯票之
    制作，並不屬其處理事務之範圍，其將保管之空白匯票用紙
    偽造匯票，究與背信罪之構成要件不合。」及最高法院52年
    台上字第551 號判例意旨：「刑法第342 條之背信罪，以處
    理他人事務為前提，如其處理事務係經他人之委任，於委任
    其處理期間，因發見受任人處理事務有不當，經撤銷其委任
    ，由另人處理者，則被撤銷者，即再無為他人處理事務之權
    ，於此而有不法行為時，除成立他罪外，要難以刑法上背信
    罪相繩。」益明。查本件丙○○僅授權被告得代為辦理前開
    不動產抵押設定相關事宜，已如前述，則被告為丙○○處理
    事務之範圍自以此一範圍為限，而被告就此一委任事務亦已
    辦理完成，並未違背丙○○之委任，自無背信之問題；至被
    告另未經丙○○之委任及授權，逕自以丙○○名義簽發本票
    及簽署為借款連帶保證人，此一發票及簽署借款連帶保證人
    之行為，均非其受丙○○委任處理事務之範圍，揆諸前揭說
    明，自與背信罪之構成要件無涉。此外，復查無其他積極證
    據證明被告涉犯背信罪，就此部分之罪名自應為被告無罪之
    認定，惟公訴人認此部分縱構成犯罪，亦與前揭有罪部分之
    犯行有牽連犯之裁判上一罪關係，爰不另為無罪之諭知。
據上論斷，應依刑事訴訟法第299 條第1 項前段，刑法第201 條
第1 項、第216 條、第210 條、第339 條第1 項、第55條、第59
條、第205 條、第219 條，第74條第1 款，罰金罰鍰提高標準條
例第1 條前段，判決如主文。
本案經檢察官楊忠城到庭執行職務。
中　　華　　民　　國　　94　　年　　7　　月　　28 　　日
                  刑事第一庭  審判長法  官  宋恭良
                                    法  官  許雅婷
                                    法  官  吳永梁
以上正本證明與原本無異。
如不服本判決，應於判決送達後10日內，向本院提出上訴狀（須
附繕本）。
告訴人或被害人對於判決如有不服具備理由請求檢察官上訴者，
其上訴期間之計算係以檢察官收受判決正本之日期為準。
                                    書記官  陳美敏
中　　華　　民　　國　　94　　年　　8　　月　　 1 　　日
附錄本案論罪科刑法條：
中華民國刑法第201條
意圖供行使之用，而偽造、變造公債票、公司股票或其他有價證
券者，處三年以上十年以下有期徒刑，得併科三千元以下罰金。
中華民國刑法第210條
偽造、變造私文書，足以生損害於公眾或他人者，處五年以下有
期徒刑。
中華民國刑法第216條
行使第二百十條至第二百十五條之文書者，依偽造、變造文書或
登載不實事項或使登載不實事項之規定處斷。
中華民國刑法第339條
意圖為自己或第三人不法之所有，以詐術使人將本人或第三人之
物交付者，處五年以下有期徒刑、拘役或科或併科一千元以下罰
金。
